臺灣臺中地方法院刑事判決
111年度易字第1276號
公  訴  人  臺灣臺中地方檢察署檢察官
被      告  吳○○


上列被告因詐欺案件，經檢察官提起公訴（111年度偵緝字第103
1號），本院判決如下：
    主    文
吳○○犯詐欺取財罪，處有期徒刑伍月，如易科罰金，以新臺幣壹
仟元折算壹日。未扣案之犯罪所得新臺幣拾萬元沒收，於全部或
一部不能沒收或不宜執行沒收時，追徵其價額。
    犯罪事實
一、緣吳○○於民國109年5、6月間，因工作關係與蕭○○結識，明
    知並無還款能力，竟因需錢孔急，意圖為自己不法之所有，
    基於詐欺取財之接續犯意，自109年10月24日19時5分許起至
    同年10月31日14時37分許止，以不詳電子設備(未扣案)下載
    之We-Chat(下稱微信)通訊軟體(暱稱「Joey」)與蕭○○聯繫
    ，佯稱：其所飼養之臘腸狗生病開刀，亟需開刀費及住院費
    ，欲向蕭○○借款云云，以該方式對蕭○○施以詐術，致蕭○○誤
    信為真，因而陷於錯誤，先後於109年10月24日19時5分55秒
    許、同年10月27日18時2分42秒許、同年10月29日1時18分1
    秒許及同年10月31日14時37分31秒許，分別操作網路銀行轉
    帳新臺幣(下同)2萬元、3萬元、2萬4,000元、2萬6,000元，
    共10萬元至吳○○向中華郵政股份有限公司(下稱中華郵政公
    司)臺中烏日郵局申設之帳號00000000000000號帳戶(下稱郵
    局帳戶)。嗣因蕭○○多次聯絡吳○○催討債務，吳○○均無清償
    之意且避不見面，而查悉上情。
二、案經蕭○○訴由臺中市政府警察局烏日分局報告臺灣臺中地方
    檢察署檢察官偵查起訴。
    理  由
壹、證據能力部分：
一、本案據以認定被告吳○○犯罪之被告以外之人於審判外之陳述
    ：證人即告訴人蕭○○於警詢時之證述部分，公訴人及被告在
    本院111年9月22日審理時，均表示同意作為證據使用(見本
    院卷第107-109頁)，復經本院審酌認上開警詢為承辦警員依
    法通知詢問，該證據之作成本身並無違法或不當之情況存在
    ，應屬適當，依刑事訴訟法第159條之5第1項之規定，具有
    證據能力。
二、又本案認定事實引用之卷內其餘非供述證據，均與本案待證
    事實具有關聯性，並無證據證明係公務員違背法定程序取得
    ，依刑事訴訟法第158條之4規定反面解釋，亦均有證據能力
    。
貳、實體部分：
一、認定犯罪事實所根據之證據及理由：
    訊據被告固坦承有於前開時、地，聯繫告訴人蕭○○並收取告
    訴人所匯款項等情，惟矢口否認有何詐欺取財之犯行，辯稱
    ：當時係因為狗去海邊吃太多砂，狗是在墾丁之永坤動物醫
    院看診、開刀、洗腸，當時住院4、5天，支出醫藥費共3萬
    餘元；伊還有用其他理由向告訴人借款云云，然查：
　㈠被告有自109年10月24日19時5分許起至同年10月31日14時37
    分許止，透過微信通訊軟體(暱稱「Joey」)與告訴人聯繫，
    以其所飼養之臘腸狗生病開刀，亟需開刀費及住院費為由，
    向告訴人表示借款，告訴人因而先後於109年10月24日19時5
    分55秒許、同年10月27日18時2分42秒許、同年10月29日1時
    18分1秒許及同年10月31日14時37分31秒許，分別操作網路
    銀行，轉帳匯款2萬元、3萬元、2萬4,000元、2萬6,000元，
    共10萬元至前揭郵局帳戶等情，業為被告所自承(見本院卷
    第36-37、111頁)，核與證人即告訴人蕭○○於警詢時證述及
    偵訊時具結後證述相符【見臺灣臺中地方檢察署111年度偵
    字第38790號偵查卷宗(下稱偵卷)第29-30、71-72、75-76頁
    】，且有中華郵政公司110年10月14日儲字第1100283838號
    函暨檢附郵局帳戶相關資料(含客戶基本資料、中華郵政股
    份有限公司客戶歷史交易清單)1份、轉帳交易明細截圖照片
    4張、微信對話紀錄截圖照片10張在卷可稽(見偵卷第31-37
    、53-59、61-65頁)，足認此部分事實應堪認定。
　㈡被告雖以前揭情詞置辯，惟查：
　⒈參諸告訴人提出其與被告間自109年10月24日19時5分許起至
    同年10月31日14時37分許止之微信對話紀錄，被告曾於109
    年10月24日18時58分許起，被告陳稱：「問妳噢~你方便先
    借我12000嗎我下禮拜三還妳」、「我還沒回高雄，需先帶
    他出院」、「因為我不好意思跟這裡的朋友借」等語，並傳
    送表彰前揭郵局帳戶帳戶之「000-00000000000000」等數字
    ，告訴人答稱：「好了哦」、「我匯了兩萬」等語，且上傳
    匯款交易明細截圖照片，被告答以：「下禮拜還給妳」等語
    ，…，復於同年10月30日15時54分許，被告陳稱：「苑苑，
    我能再(按「誤載為「在」)跟妳借26000嗎，這樣剛好跟妳
    借10萬，我課教完要先帶狗狗去別家醫院然後跟朋友吃飯然
    後要從恆春一路上臺北去開會行程好趕，預計後天回去高雄
    ，剛好還妳整數」等語，而於同年10月31日11時11分許，告
    訴人詢問：「唉你真的是狗狗的關係嗎」、「我覺得你可以
    跟我說真實的原因」等語，被告答稱：「真的是狗狗的關係
    ，加上我現在人在臺北，狗狗收據單子那些都有…」等語，
    對話過程中，被告尚仍傳送白色臘腸狗照片藉以取信告訴人
    ，告訴人從而同意借款，可見告訴人確已相信被告所聲稱飼
    養之臘腸狗生病開刀，需要開刀費及住院費之內容云云；又
    自同年11月3日22時42分許起，被告陸續陳稱：「苑妳這幾
    天都在高雄嗎」、「好我把狗狗的後事跟工作處理好，這幾
    天就回去了」、「苑…妳方便嗎…再跟我說一下…醫院再打來
    了」、「等一下要去接他了…醫院在打電話…」等語，經告訴
    人表示拒絕再度借款後，被告再為陳稱：「嗯嗯…抱歉讓妳
    麻煩了…能拜託一下讓我把狗狗處理好嗎..我回高雄給妳..
    」等語等情，此有微信對話紀錄截圖照片10張附卷供參(見
    偵卷第61-65頁)，亦見告訴人深信被告所聲稱之飼養犬醫藥
    費與住院費用等訊息屬實，再佐以告訴人為本案前開匯款後
    ，被告猶一再對告訴人持續以相同理由索借款項，其中全未
    見被告另以其他理由欲向告訴人借款之情，顯見被告於本院
    準備程序時，翻異前詞而辯稱：伊還有用其他理由向告訴人
    借款云云，僅係臨訟編纂之詞，無從採信。
　⒉再者，被告前雖於警詢及偵訊時均辯稱向告訴人借款係為供
    作支應自己飼養之臘腸狗住院費用及醫藥費使用云云，惟查
    ，被告所飼養犬隻品種奶油臘腸，暱稱「玖玖」之臘腸狗固
    有於109年9月26日某時起至同年10月1日某時止，在屏東縣○
    ○鎮○○路000○0號永坤動物醫院就診，診斷欄上記載「吃砂、
    吐拉血、全身無力、洗腸子」等語，住院5日，支付醫療費
    用共1萬3,500元等情，此有永坤動物醫院客戶病歷資料2紙
    附卷供參(見本院卷第49-51頁)，經比對前開臘腸狗住院就
    診時間，早於前開被告向告訴人借款之日期幾近1個月前即
    已出院，且其支付之醫療費用亦僅為1萬3,500元，核與被告
    前開借款金額並未吻合，足徵被告所辯借款原委並非實在；
    參以被告於本院審理已明確供承本案借款當時，自己經濟狀
    況不佳，已無工作且身上並無任何款項可供還款，而於借款
    後，尚且更換行動電話號碼及憑以與告訴人聯繫使用之微信
    帳號等語(見本院卷第111頁)，可認被告向告訴人借款時，
    並無工作且無多餘財物，客觀上已無任何資力及還款能力，
    猶以積極詐術使告訴人信其仍有還款能力，進而以虛假事由
    向告訴人借款；又衡諸常情，一般人向他人借款後，對於應
    於何時返還借款、如何還款等節，均會加以注意，甚至於還
    款期限屆至前後，亦應主動聯繫，藉以交待既有債務處理方
    法，倘被告有意還款，何以告訴人嗣後拒絕再為借款後，即
    自行斷絕與告訴人間聯繫管道之理，實與常情不符，且本案
    苟為單純民事借貸，被告又何須捏造虛假借款事由之外觀，
    益徵被告並無清償借款之意，主觀上當係基於為自己不法所
    有之意圖及詐欺取財之犯意而詐取告訴人之金錢，灼然甚明
    。是被告此部分所辯，並無足採。
  ㈢綜上所述，被告所辯俱不足採信。本案事證明確，被告前開
    犯行洵堪認定，應予依法論科。
二、論罪科刑：
  ㈠核被告所為，係犯刑法第339條第1項之詐欺取財罪。
　　被告係自109年10月24日19時5分許起至同年10月31日14時37
    分許止，持續佯稱其所飼養之臘腸狗生病開刀，亟需開刀費
    及住院費為由，向告訴人施以詐術，致告訴人誤信為真，因
    而陷於錯誤，陸續匯款至被告申設之前揭郵局帳戶等舉措，
    係基於單一之詐欺取財犯意，且以同一手法密接實行，侵害
    同一告訴人之財產法益，各行為之獨立性極為薄弱，依一般
    社會健全觀念，難以強行分開，在刑法評價上，以視為數個
    舉動之接續施行，合為包括之一行為予以評價，較為合理，
    應論以接續犯。
  ㈡爰以行為人之責任為基礎，審酌被告僅因缺錢花用，明知並
    無還款能力及真意，且其飼養之犬隻早已出院，竟利用他人
    之信任，詐取告訴人所有財物，所為殊值非難，又被告犯後
    猶否認犯行，未見悔意，且未能與告訴人達成和解，並無彌
    補告訴人所受損害之具體表現，兼衡被告前曾有賭博、詐欺
    、毀損他人物品、施用毒品等前科，有臺灣高等法院被告前
    案紀錄表1份在卷可稽(見本院卷第15-18頁)，素行不良，暨
    其學歷、經歷及經濟生活狀況(詳如本院卷第111頁所示)等
    一切情狀，量處如主文所示之刑，並諭知易科罰金之折算標
    準，以資懲儆。
  ㈢按犯罪所得，屬於犯罪行為人者，沒收之。但有特別規定者
    ，依其規定。前二項之沒收，於全部或一部不能沒收或不宜
    執行沒收時，追徵其價額，刑法第38條之1第1、3項定有明
    文。查被告因本案詐欺取財犯行，確有詐得告訴人匯出之贓
    款共10萬元，業經本院認定如前，核屬被告因本案詐欺取財
    犯罪所得財物，又該財物業遭被告加以花用，且迄未實際歸
    還告訴人，業經被告供承明確(見本院卷第111頁)，是就前
    開犯罪所得雖未扣案，仍應依刑法第38條之1第1項前段及第
    3項規定，宣告沒收，於全部或一部不能沒收或不宜執行沒
    收時，追徵其價額。
據上論斷，應依刑事訴訟法第299條第1項前段，刑法第339條第1
項、第41條第1項前段、第38條之1第1項前段、第3項、刑法施行
法第1條之1第1項，判決如主文。
本案經檢察官張依琪提起公訴，檢察官朱介斌、謝道明到庭執行
職務。
中　　華　　民　　國　 111　　年　　10　　月　　27　　日
　　　　　　　　　刑事第四庭  審判長法　官　唐中興
                                    法  官  李怡真
                                    法  官  湯有朋
以上正本證明與原本無異。
如不服本判決應於收受送達後20日內向本院提出上訴書狀，並應
敘述具體理由；其未敘述上訴之理由者，應於上訴期間屆滿後20
日內向本院補提理由書（均須按他造當事人之人數附繕本）「切
勿逕送上級法院」。
告訴人或被害人如不服判決，應備理由具狀向檢察官請求上訴，
上訴期間之計算，以檢察官收受判決正本之日起算。
                            　　　　書記官  黃美雲
中　　華　　民　　國　 111　　年　　10　　月　　27　　日
附錄本案論罪科刑法條：
刑法第339條第1項
意圖為自己或第三人不法之所有，以詐術使人將本人或第三人之
物交付者，處5年以下有期徒刑、拘役或科或併科50萬元以下罰
金。